【裁判字號】    89,易,2717
【裁判日期】    891031
【裁判案由】    詐欺
【裁判全文】
臺灣臺中地方法院刑事判決                        八十九年度易字第二七一七號
    公  訴  人  台灣台中地方法院檢察署檢察官
    被      告  乙○○
右列被告因詐欺等案件，經檢察官提起公訴（八十八年度偵字第二０八七四號），本
院判決如左：
    主  文
乙○○意圖為第三人不法之所有，以詐術使人將第三人之物交付，處有期徒刑陸月。
緩刑參年。
    事  實
一、乙○○係翊威企業股份有限公司（下稱翊威公司）負責人，明知翊威公司所購買
    之全力發機械廠廠牌、編號ＣＬＦ－ＪＡ－１００ＴＳ∕Ｎ：９８－Ａ－０８３
    號、價值新台幣（下同）一百十五萬五千元之全自動塑膠射出成型機，已於民國
    八十七年六月二十日與美商花旗銀行股份有限公司台北分行（下稱花旗銀行）設
    定動產抵押契約，上開機器如轉讓他人，乙○○負有告知之義務。詎乙○○竟意
    圖為翊威公司不法之所有，對於信棚工業有限公司（下稱信棚公司）之代表人甲
    ○○，蓄意隱瞞該部機器已經設定動產抵押之事實，而於八十七年七月二十三日
    ，在台中縣神岡鄉○○路六六號翊威公司內，代表翊威公司出售上開機器，與信
    棚公司之代表人甲○○簽訂買賣契約書，甲○○因不知有詐，陷於錯誤，當場給
    付六十萬元之價金予翊威公司。嗣於八十八年八月五日，因翊威公司未依約向花
    旗銀行繳付動產抵押之本息，花旗銀行向台灣桃園地方法院聲請就該該部機器強
    制執行，甲○○始知受騙。
二、案經信棚公司代表人甲○○訴由台灣台北地方法院檢察署呈請台灣高等法院檢察
    署核令移轉臺灣臺中地方法院檢察署檢察官偵查起訴。
    理  由
一、訊據被告乙○○對於翊威公司所購買之上開機器先與花旗銀行設定動產抵押契約
    後，其方代表翊威公司將之售給信棚公司之情節，固供承屬實，惟矢口否認右開
    詐欺之犯行，辯稱：其不知動產擔保交易法之規定，並無欺騙告訴代表人甲○○
    之意云云。經查：
    (一)被告乙○○以不實之方法，蓄意隱瞞告訴代表人甲○○該部機器已與花旗銀行
      設定動產擔保抵押，甲○○因而不察，於右開時地，代表信棚公司購買該部機
      器，給付翊威公司六十萬元之事實，業據甲○○指訴甚詳；被告亦供承當場確
      實代表翊威公司收受六十萬元之價金。
    (二)翊威公司所購買之全力發機械廠廠牌、編號ＣＬＦ－ＪＡ－１００ＴＳ∕Ｎ：
      ９８－Ａ－０８３號、價值一百十五萬五千元之全自動塑膠射出成型機已於八
      十七年六月二十日與花旗銀行簽訂動產抵押契約，並向主管機關申請動產擔保
      交易（動產抵押）之登記等事實，有經濟部工業局八十八年八月十七日工（八
      八）中字第三五七五七號函附之動產擔保交易（動產抵押）登記申請書、動產
      擔保交易登記標的物明細表（動產抵押部分）等資料在卷可憑，核與告訴意旨
      相符。而被告身為翊威公司之負責人，對於該公司以動產擔保交易之方式買受
      上開機器之事實，豈有不知之理。
    (三)按稱動產抵押者，謂抵押權人對債務人或第三人不移轉占有而就供擔保債權之
      動產設定動產抵押權，於債務人不履行契約時，抵押權人得占有抵押物，並得
      出賣，就其賣得價金優先於其他債權而受清償之交易，動產擔保交易法第十五
      條定有明文。是以，動產抵押之債務人自不得將供擔保之抵押物遷移、出賣、
      出質、移轉、抵押或為其他處分。被告為翊威公司之負責人，且經商多年，又
      親自代表翊威公司簽訂上開動產擔保契約，參照一般經驗法則，被告辯稱其不
      知上開動產擔保交易法之規定，實不足採信。
    (四)被告既明知該部機器已設定動產擔保抵押，在價金未付訖前，不得出賣，其竟
      隱匿此項重要事實，致告訴代表甲○○之認知發生錯誤，而代表信棚公司訂定
      買賣契約，於前開時地給付六十萬元之價金。觀諸此等情節，足認被告主觀上
      應有意圖為翊威公司不法所有之犯意無訛，其否認之詞，委無可採。
    (五)綜合前述，本件事證明確，被告意圖為翊威公司不法之所有，而蓄意隱瞞右開
      機器已設定動產擔保抵押之事實，使代表信棚公司之甲○○交付六十萬元價金
      之犯行，洵堪認定。
二、核被告乙○○所為，係犯刑法第三百三十九條第一項之詐欺取財罪。右開機器係
    由被告代表翊威公司與信棚公司簽訂買賣契約，且以翊威公司之名義開立統一發
    票予信棚公司，則被告乙○○應係出於意圖為翊威公司不法之所有而犯，公訴意
    旨認被告係意圖為自己不法之所有，應非的論，附此敘明。爰審酌被告為圖得其
    翊威公司不法之錢財，將該部機器出賣給信棚公司之結果，紊亂交易秩序，告訴
    人公司除損失六十萬元之價金外，並另與花旗銀行以九十萬元達成和解，該公司
    已明在卷，所受損失非輕，及被告之犯後態度等一切情狀，量處如主文所示之
    刑。末查被告已與告訴人公司達成和解，有和解書在卷可憑，又未曾受有期徒刑
    以上刑之宣告，亦有台灣台中地方法院檢察署刑案資料查註紀錄表及台灣高等法
    院被告全國前案紀錄表各一份附卷可憑，其既已設法彌補被害人所受之損害，且
    犯案情節尚非重大，也從無前科，本院因認前開所宣告之刑，以暫不執行為宜，
    遂併宣告緩刑三年，以啟自新，並觀後效。
據上論斷，應依刑事訴訟法第二百九十九條第一項前段，刑法第三百三十九條第一項
、第七十四條第一款，罰金罰鍰提高標準條例第一條前段，判決如主文。
中      華      民      國      八十九      年    十    月    三十一    日
                                        法  官  莊  深  淵
右正本證明與原本無異。
如不服本判決，應於送達後十日內向本院提出上訴狀（須附繕本），上訴於台灣高等
法院台中分院。
                                        書記官
中      華      民      國      八十九      年    十    月    三十一    日
附錄論罪科刑法條
刑法第三百三十九條：
意圖為自己或第三人不法之所有，以詐術使人將本人或第三人之物交付者，處五年以
下有期徒刑、拘役或科或併科一千元以下罰金。
以前項方法得財產上不法之利益或使第三人得之者，亦同。
前二項之未遂犯罰之。


司法院資訊處製作；財團法人民間司法改革基金會備份。
